臺灣高等法院民事裁定
111年度抗字第534號
抗  告  人  江衍勛  
代  理  人  紀亙彥律師
上列抗告人因與相對人公號江千五公祀間定暫時狀態處分事件，
對於中華民國111年3月14日臺灣桃園地方法院111年度全字第48
號裁定提起抗告，本院裁定如下：
    主      文
抗告駁回。
抗告費用由抗告人負擔。 
    理      由
一、聲請及抗告意旨略以：因相對人江國桓（下稱姓名）是否為
    相對人公號江千五公祀（下稱系爭公祀）法定代理人即管理
    人之法律關係，現由本院109年度上字第382號確認祭祀公業
    管理人資格不存在事件審理中（下稱本案訴訟），尚有爭執
    。詎江國桓甫取得系爭公祀所有坐落桃園市蘆竹區新福段19
    7、198、201、202、204、205、206、207、209、210、308
    地號共11筆土地（下稱系爭11筆土地）權狀正本後，即積極
    以管理人名義於民國111年2月11日發函系爭公祀全體派下員
    ，以徵求同意書方式擬修訂系爭公祀管理暨組織規約（下稱
    系爭規約），依其擬修訂系爭規約內容，系爭公祀管理人可
    逕自全體派下員中推舉管理委員會成員，經該管理委員會成
    員過半出席、表決過半或過半成員書面同意，管理人即可移
    轉處分系爭公祀財產，違背民法第828條規定。是如由江國
    桓繼續擔任系爭公祀之管理人，恐致生重大損害於系爭公祀
    及全體派下員，自有依民事訴訟法第538條第1項規定定暫時
    狀態處分之必要。原裁定駁回伊之聲請，容有違誤，爰依法
    提起抗告，聲明願供擔保以補釋明之不足，禁止江國桓於本
    案訴訟確定前，行使系爭公祀管理人職權等語。
二、相對人則以：江國桓為系爭公祀合法管理人乙節，業經臺灣
    桃園地方法院103年度訴字第800號判決、本院104年度上字
    第113號判決及最高法院107年度台上字第2316號判決確定，
    抗告人為系爭公祀之派下員，無再爭執江國桓管理人身分餘
    地。抗告人非本案訴訟當事人，也無其他爭執江國桓非系爭
    公祀管理人之訴訟進行中，難認抗告人已釋明本案爭執之法
    律關係。又系爭規約關於推舉管理委員會成員、處分財產方
    式得否修訂通過，尚待系爭公祀2/3以上派下員書面同意，
    非江國桓即可決斷，難認禁止江國桓行使管理人職權與系爭
    規約修訂間有何關聯，縱系爭規約修訂通過，亦是經系爭公
    祀派下員多數決同意管理委員會委員出任方式、系爭公祀財
    產處分方式，以管理委員會成員均為系爭公祀派下員，處分
    系爭公祀財產價格攸關其自身利益密切，自不生系爭公祀財
    產處分權落入江國桓之手，致生損害系爭公祀財產之疑慮，
    抗告人之聲請及抗告實無理由等語，資為抗辯。
三、按於爭執之法律關係，為防止發生重大之損害或避免急迫之
     危險或有其他相類之情形而有必要時，以其本案訴訟能確
    定該爭執之法律關係者為限，得聲請為定暫時狀態之處分，
    民事訴訟法第538條第1項、第2項定有明文。又債權人聲請
    定暫時狀態之處分，應釋明與債務人間有爭執之法律關係、
    及定暫時狀態之處分之原因，釋明如有不足，而債權人陳明
    願供擔保或法院認為適當者，法院得定相當之擔保，命供擔
    保後為定暫時狀態之處分，亦為民事訴訟法第538條之4準用
    第533條、第526條第1項、第2項所明定。所謂定暫時狀態之
    處分之原因，係指於爭執之法律關係，為防止發生重大之損
    害或避免急迫之危險或有其他相類之情形而有必要者而言。
    至所謂有必要，則應依利益衡量原則，就債權人因未定暫時
    狀態處分就本案判決勝訴確定前所生損害，與債務人因定暫
    時狀態處分所生損害衡量比較以為決定（最高法院98年度台
    抗
    字第359號裁定意旨參照）。
四、經查：
  ㈠抗告人主張江國桓是否為系爭公祀管理人之法律關係，現仍
    繫屬於本案訴訟審理中，其為該案之參加人，亦為系爭公祀
    之派下員等情，業據其提出該案開庭通知書為證（見原裁定
    卷第9頁），並經本院調閱該案卷宗查核明確，足證兩造間
    就江國桓之管理人身分法律關係確有爭執，應認抗告人就本
    件爭執之法律關係已為相當之釋明。
  ㈡抗告人雖主張江國桓可透過修訂系爭規約中關於推舉管理委
    員會成員、處分系爭公祀財產方式等內容，掌握系爭公祀財
    產，如使其繼續執行系爭公祀管理人職務，將致系爭公業或
    全體派下員遭受重大損害云云，並提出系爭公祀111年2月11
    日公號千字第1110211號函及所附系爭規約變更訂定同意書
    、系爭規約修訂內容為憑（見原裁定卷第11至15頁），惟依
    系爭規約第11條原約定，規約之變更應有派下現員2/3以上
    出席，出席人數3/4以上同意或經派下現員2/3以上書面同意
    ，並報公所備查後施行，系爭規約修訂內容現尚未獲系爭公
    祀2/3派下員書面同意並備查等情，有系爭規約、相對人111
    年5月16日陳報狀在卷可參（見本院卷第91頁、101頁），可
    知系爭規約須經系爭公祀多數派下員同意，方得變更，與江
    國桓是否行使系爭公祀管理人職權無涉，亦非江國桓以管理
    人身分可恣意為之。況抗告人自承除江國桓已取得系爭11筆
    土地之權狀正本外，無證據釋明江國桓有積極處分系爭11筆
    土地之意向及作為（見本院卷第18頁），是依抗告人主張及
    所提證據，難認其已釋明由江國桓繼續擔任系爭公祀管理人
    ，將有何致系爭公祀及全體派下員受有重大無法回復之損害
    或受有何急迫危險等情事存在。反之，若准許抗告人本件定
    暫時狀態處分聲請，將致系爭公祀無管理人代表處理業務，
    影響系爭公祀日常運作及自治功能。茲審酌系爭公祀日常運
    作受阻延宕所蒙受之不利益，及可能因此受影響之系爭公祀
    及其他派下員權益等公益，顯逾抗告人因許可本件定暫時狀
    態處分所能獲得之利益或防免之損害，則抗告人本件定暫時
    狀態處分之聲請，難認符合民事訴訟法第538條所規定防止
    重大之損害、避免急迫危險或其他相類情形之保全必要性。
    至抗告人主張江國桓擔任系爭公祀管理人已屆任期云云，核
    屬本案訴訟爭執實體法律關係有無理由範疇，非保全程序之
    定暫時狀態處分所能審酌；此外，抗告人所執上開資料尚不
    足以認其就處分原因已為相當之釋明，自難准許其供擔保以
    補釋明之不足，是抗告人聲請定暫時狀態之處分，為無理由
    ，不應准許。
五、綜上所述，抗告人所提資料雖已釋明本案爭執之法律關係，
    然未釋明定暫時狀態處分之必要，尚難准許其供擔保以補釋
    明急迫危險、重大損失之不足，則其聲請定暫時狀態之處分
    ，為無理由，不應准許。原裁定駁回抗告人之聲請，理由雖
    有不同，惟結論並無二致。抗告論旨指摘原裁定不當，聲明
    廢棄，為無理由，應予駁回。　　
六、據上論結，本件抗告為無理由，爰裁定如主文。
中　　華　　民　　國　　111 　年　　5 　　月　　25　　日
                  民事第四庭
                        審判長法  官  傅中樂
                              法  官  汪曉君
                              法  官  管靜怡 
正本係照原本作成。
本裁定除以適用法規顯有錯誤為理由外，不得再抗告。如提起再
抗告，應於收受送達後10日內委任律師為代理人向本院提出再抗
告狀。並繳納再抗告費新臺幣１千元。
中　　華　　民　　國　　111 　年　　5 　　月　　25　　日

　　　　　　　　　　　　　    書記官  蕭進忠